最高法院民事裁定　　　　　　　　　 111年度台上字第1023號
上　訴　人　梁育慈
訴訟代理人　李佳璋律師
被 上訴 人　張碧華
上列當事人間請求返還借款事件，上訴人對於中華民國110 年11
月16日臺灣高等法院第二審判決（109 年度上字第1461號），提
起上訴，本院裁定如下：
    主  文
上訴駁回。
第三審訴訟費用由上訴人負擔。
    理  由
按上訴第三審法院，非以原判決違背法令為理由，不得為之；又
判決不適用法規或適用不當者，為違背法令；且提起上訴，上訴
狀內應記載上訴理由，表明原判決所違背之法令及其具體內容，
暨依訴訟資料合於該違背法令之具體事實，其依民事訴訟法第46
9條之1規定提起上訴者，並應具體敘述為從事法之續造、確保裁
判之一致性或其他所涉及之法律見解具有原則上重要性之理由。
同法第467條、第468條、第470條第2項定有明文。是當事人提起
上訴，如依同法第469 條規定，以原判決有所列各款情形之當然
違背法令為理由時，其上訴狀或理由書應表明該判決有合於各該
條款規定情形之具體內容，及係依何訴訟資料合於該違背法令之
具體事實；如依同法第469條之1規定，以原判決有前條以外其他
不適用法規或適用不當為理由時，其上訴狀或理由書應表明該判
決所違背之法令條項，或有關司法院解釋或憲法法庭裁判字號，
或成文法以外之習慣或法理、法則等及其具體內容，暨係依何訴
訟資料合於該違背法令之具體事實，並具體敘述為從事法之續造
、確保裁判之一致性或其他所涉及之法律見解具有原則上重要性
之理由。上訴狀或理由書如未依上述方法表明，或其所表明者與
上開法條規定不合時，即難認為已合法表明上訴理由，其上訴自
非合法。本件上訴人對於原判決關其敗訴部分提起上訴，雖以該
部分判決違背法令為由，惟核其上訴理由狀所載內容，係就原審
取捨證據、認定事實、解釋意思表示之職權行使，所論斷：依兩
造之不爭執事項，上訴人所陳，證人黃堂榮所證，及支票、彰化
銀行帳戶交易明細、合作金庫商業銀行大園分行、蘆竹分行函暨
所附明細表、原判決附表所示項目之證據資料等件，佐以上訴人
於臺灣桃園地方法院108年度司促字第10396號支付命令事件所述
各節，參互以觀，堪認兩造就新臺幣（下同）98萬元達成消費借
貸合意，被上訴人已如數交付借款，該款項非賭債；且上訴人以
遭被上訴人詐騙之200 萬元、60萬元債權，為抵銷抗辯，亦不足
取。從而，被上訴人依消費借貸之法律關係，請求上訴人給付98
萬元本息，為有理由，應予准許等情，指摘為不當，並就原審已
論斷或其他與判決結果無礙事項，泛言未論斷，違反經驗法則，
而非表明依訴訟資料合於該違背法令之具體事實，亦未具體敘述
為從事法之續造、確保裁判之一致性或其他所涉及之法律見解具
有原則上重要性之理由，難認已合法表明上訴理由。依首揭說明
，應認其上訴為不合法。
據上論結，本件上訴為不合法。依民事訴訟法第481條、第444條
第1項、第95條、第78條，裁定如主文。
中    華    民    國   111    年    4     月    20    日
                      最高法院民事第三庭
                          審判長法官  沈  方  維  
                                法官  張  競  文  
                                法官  陳  麗  芬  
                                法官  方  彬  彬  
                                法官  鍾  任  賜  
本件正本證明與原本無異
                                      書  記  官
中    華    民    國   111    年    5     月    3     日